【裁判字號】    99,聲,2114
【裁判日期】    991209
【裁判案由】    聲請具保停止羈押
【裁判全文】
臺灣高等法院臺中分院刑事裁定          99年度聲字第2114號
聲  請  人
即  被  告  張武龍
選任辯護人  蔡宜宏律師
上列聲請人即被告因違反毒品危害防制條例案件（本院99年度上
訴字第2080號），聲請具保停止羈押，本院裁定如下：
    主  文
聲請駁回。
    理  由
一、本件聲請人即被告張武龍（下稱被告）因違反毒品危害防制
    條例案件，前經臺灣南投地方法院98年度訴字第419號審理
    ，因認有刑事訴訟法第101條第1項第1、3款事由，有事實足
    認為有逃亡之虞及所犯為死刑、無期徒刑或最輕本刑為5年
    以上之罪，非予羈押，顯難進行審判，有羈押之必要而執行
    羈押。經原審判決後，被告不服，上訴於本院羈押中。
二、聲請意旨略以：被告對違反毒品危害防制條例之犯行業已承
    認，並供出毒品來源，足認確有悔過之意。被告於在押期間
    ，家中遭逢變故，父親往生，母親年邁多病，女兒尚在就學
    ，無法妥善處理後事。又被告曾因右腿膝蓋骨折，以人工顆
    粒骨頭代替腿骨，現因骨頭偏移走位，日夜酸痛難耐，目前
    僅能服用止痛藥止痛。盼能具保停止羈押，以便返家處理事
    務及安頓家人生活，並開刀治療腿骨，為此依法聲請具保停
    止羈押等語。
三、按被告經法官訊問後，認為犯罪嫌疑重大，而有逃亡或有事
    實足認為有逃亡之虞者，或所犯為死刑、無期徒刑或最輕本
    刑為5年以上有期徒刑之罪者，非予羈押，顯難進行審判，
    得羈押之，刑事訴訟法第101條第1項第1、3款定有明文。而
    所謂之羈押，乃拘禁被告之強制處分，其目的係在於保全證
    據、確保刑事訴訟程序之進行及刑罰權之執行。是被告經法
    官訊問後，究竟有無刑事訴訟法第101條第1項各款之情形，
    均屬事實問題，法院應按訴訟之程度，卷證資料及其他一切
    情事斟酌之。次按刑事訴訟法第101條第1項第3款規定之羈
    押，係因被告所犯為死刑、無期徒刑或最輕本刑為5年以上
    有期徒刑之罪者，其可預期判決之刑度既重，該被告為規避
    刑罰之執行而妨礙追訴、審判程序進行之可能性增加，國家
    刑罰權有難以實現之危險，該規定旨在確保訴訟程序順利進
    行，使國家刑罰權得以實現，以維持重大之社會秩序及增進
    重大之公共利益，其目的洵屬正當。又基於憲法保障人民身
    體自由之意旨，被告犯上開條款之罪嫌疑重大者，仍應有相
    當理由認為其有逃亡、湮滅、偽造、變造證據或勾串共犯或
    證人等之虞，法院斟酌命該被告具保、責付或限制住居等侵
    害較小之手段，均不足以確保追訴、審判或執行程序之順利
    進行，始符合該條款規定，非予羈押，顯難進行追訴、審判
    或執行之要件，此際羈押乃為維持刑事司法權有效行使之最
    後必要手段，於此範圍內，尚未逾越憲法第23條規定之比例
    原則，符合司法院釋字第392號、第653號、第654號解釋意
    旨，與憲法第8條保障人民身體自由及第16條保障人民訴訟
    權之意旨，尚無違背（司法院大法官會議釋字第665號解釋
    參照）。再按法院為羈押之裁定時，並非在行被告有罪、無
    罪之調查，其本質上係屬為保全被告使刑事訴訟程序得以順
    利進行，或為保全證據，或為擔保嗣後刑之執行程序，或為
    防被告反覆施行同一犯罪，而對被告實施剝奪其人身自由之
    強制處分，應僅就形式上之證據判斷被告犯罪嫌疑是否重大
    ，有無羈押原因及羈押之必要性，尚不適用訴訟上之嚴格證
    明原則，故認定羈押被告之原因是否存在時，僅就被告是否
    犯罪嫌疑重大，有無刑事訴訟法第101條、第101條之1所定
    情形為必要之審酌。
四、經查，被告違反毒品危害防制條例案件，前經臺灣南投地方
    法院檢察署檢察官提起公訴，並經南投地方法院98年度訴字
    第419號審理後，認定被告犯販賣第一、二級毒品罪，判處
    罪刑，被告不服，上訴於本院，有臺灣高等法院被告前案紀
    錄表、被告上訴書狀在卷可憑。而被告所涉犯之販賣第一、
    二級毒品罪，前者法定刑為死刑或無期徒刑，後者為無期徒
    刑或7年以上有期徒刑，原審因認被告有刑事訴訟法第101條
    第1項第1、3款羈押原因及羈押必要性而執行羈押，經審理
    終結後，判決被告應執行有期途刑17年4月。本院審酌被告
    已受重刑之諭知，足認其犯罪嫌疑確屬重大，且其所犯係屬
    重罪，重罪則常伴有逃亡之高度可能，此係趨吉避凶、脫免
    刑責之基本人性，衡諸被告逃匿以規避將來審判程序及刑罰
    執行之可能性甚高，自有相當理由認其有逃亡之虞，符合刑
    事訴訟法第101條第1項第1、3款逃亡之虞及重罪羈押原因，
    若改採命被告具保、責付或限制住居等侵害較小之手段，尚
    不足以確保審判或執行程序之順利進行，依本案訴訟進度，
    有繼續羈押被告之必要。再參酌被告所涉販賣第一、二級毒
    品罪，對社會治安、國民健康影響甚鉅，權衡國家刑事司法
    權之有效行使、社會秩序及公共利益、被告人身自由之私益
    與防禦權受限制之程度，認對被告維持羈押處分尚屬適當、
    必要，合乎比例原則，仍有繼續羈押之必要。至聲請意旨所
    稱家中事務需要處理、腿傷需要醫療云云，前者與被告是否
    具備停止羈押事由與有無羈押必要性之判斷無涉，後者於監
    所內已有醫師及醫療人員可提供照護，被告之羈押原因及必
    要性仍然存在，亦不因具保而使羈押原因消滅，本件聲請具
    保停止羈押，自難准許，應予駁回。
五、據上論結，應依刑事訴訟法第121條第1項，裁定如主文。
中    華    民    國    99    年    12    月    9     日
            刑事第二庭    審判長法  官  邱  顯  祥
                                法  官  姚  勳  昌
                                法  官  張  國  忠
以上正本證明與原本無異。
如不服本裁定，得於收受送達後5日內向本院提出抗告書狀(須附
繕本)。
                                書記官  卓  佳  儀
中    華    民    國    99    年    12    月    9     日

司法院資訊處製作；財團法人民間司法改革基金會備份。
